臺灣屏東地方法院民事判決　九十三年度重訴字第五七號
　　原　　　告　丙○○
　　　　　　　　己○○
　　兼上列二人
　　訴訟代理人　丁○○
　　被　　　告　甲○○
　　訴訟代理人　陳純青律師
上列當事人間確認租賃關係不存在等事件，本院於民國94年3
月23日言詞辯論終結，判決如下：
    主    文
原告之訴駁回。
訴訟費用由原告負擔。
    事實及理由
一、原告起訴主張系爭坐落屏東縣屏東市○○段第355-4地號土
    地（嗣於審理中分割增加355 -6地號、355-7地號、355-8地
    號、355-9地號、355-10地號、355-11地號等7筆土地，下稱
    系爭7筆土地）原為訴外人林黃圭所有，經本院強制執行而
    由原告於民國93年5月26日拍定，同年6月2日核發權利移轉
    證書予原告，並辦妥所有權移轉登記完畢。詎被告無任何權
    源，竟偽稱基於租賃關係而占有使用系爭土地，並於如附圖
    所示面積2196平方公尺種植綠竹等地上物，又被告無權占有
    系爭土地每月受有相當於租金之新台幣（下同）24,330元不
    當利益，自應返還利益予原告，爰基於民法第767條及第179
    條之物上請求權及不當得利之法律關係，提起本訴，於本院
    聲明：確認與被告間就系爭7筆土地之租賃關係不存在，被
    告應除去地上物交還系爭7筆土地予原告，及自93年9月20日
    起至交還土地之日止，按月給付24,330元。
二、被告則以：於82年間即與原地主林黃圭口頭承租全部土地作
    為種植綠竹等農作物之用，並無期限之約定，嗣於91年4 月
    20日因林黃圭去世，即與繼承人戊○○訂立租賃契約書，約
    明自91年起租金為每月3,000元，期間至114年止，因原告就
    系爭土地之租賃契約成立時點在88年修法前，依修正前民法
    第425條買賣不破租賃之規定，此一租賃契約對原告仍繼續
    存在，被告係本於租賃權合法占有系爭土地，無受有不當得
    利可言，原告依不當得利規定請求被告返還相當於租金之利
    益，為無理由等語，資為抗辯。並聲明：原告之訴駁回。
三、原告主張系爭土地原登記所有權人為林黃圭，嗣原告於93年
    5 月26日，於本院92年度執字第15606號清償債務強制執行
    程序中買受取得，並於同年6月8日辦理所有權移轉登記完畢
    ，業據其提出土地登記謄本、本院不動產權利移轉證書、地
    行卷宗核閱無誤，又系爭土地現為被告占有種植如附圖所示
    之系爭綠竹地上物之事實，亦經本院現場履勘並委託屏東縣
    屏東地政事務派員測量，有履勘筆錄及土地複丈成果圖為證
    ，且均為被告所不爭執，此部分應堪信為真實。被告另以前
    詞置辯，則本件爭點為：被告就系爭7筆土地有無租賃關係
    存在﹖又兩造間有無租賃關係存在（即原告是否繼受此一租
    賃關係）﹖被告占用系爭土地是否有正當權源﹖原告得否請
    求不當得利﹖
四、被告就系爭7筆土地有無租賃關係存在﹖
(一)被告抗辯其就系爭土地有租賃權等情，有卷附租賃契約書一
    件為證（見本院卷第7頁），證人乙○○即受僱於甲○○幫
    忙整理竹子之人於本院94年2月23日審理時到庭證述：於其
    先生去世後每年春天才有幫忙工作內容為挖竹筍，整理竹樹
    ，每天工資八百元。所工作之地係被告向別人承租的，以前
    地主是林黃圭，現在地主是姓黃的，有見過面，他有到過系
    爭土地，現在的地主還很年輕，沒有幾歲。因為他有到過現
    場，大家聊天才知道他是姓黃的，原來地主是姓林的，我有
    幫甲○○給姓林的地主租金，現在姓黃的地主我沒有幫忙給
    過租金，給姓林的租金，是壹個月三千元，有時是好幾個月
    才付等語（見本院卷第126、127頁）。又證人戊○○即卷附
    系爭土地租賃契約書之出租人於本院94年1月12日審理時到
    庭證述，因為是林黃圭的繼承人，在祖母死後基於管理人員
    身分租給甲○○只收管理費，該筆土地一直是由甲○○父女
    在種竹子，租賃契約是在四月間簽訂的，限定繼承也是同一
    時間，我只記得是在同一段時間，至於正確時間我不記得，
    這筆土地一直都是甲○○父女在占有使用。租金沒有固定，
    沒有收多少錢，因為她們種竹子收入不好，所以我沒有記帳
    ，租金交付的對象有時會交給我哥哥黃盈儒，交的地點也不
    一定，到底收了多少錢也不知道，我是我祖母去世後，我才
    開始處理此筆土地等語（見本院卷第82至84頁）。則證人對
    於被告與林黃圭間即已存有租賃關係，被告係因租賃關係而
    占用系爭土地種植綠竹一事所述大致相符。
(二)參以被告早於91年11月5日於本院91年度執字第14980號執強
    制執行事件程序中，即向執行處主張系爭土地之租賃關係存
    在，業據被告提出陳報狀一件附卷可參（見本院卷第94至96
    頁），又前揭本院92年度執字第15606號清償債務強制執行
    事件程序中，被告於92年10月7日亦向執行處主張租賃關係
    存在，並經本院執行處於第1次拍賣公告中載明「系爭土地
    由第三人甲○○承租中」（見執行卷第153頁），且於拍賣
    程序進行中至原告拍定時均未將此一租賃權除去，此據本院
    調取上開執行卷宗核閱屬實，即原告對於第三人甲○○於本
    件強制執行前即已承租而現實占有使用系爭土地一節應已知
    悉，從而被告主張就系爭7筆土地有租賃關係存在，因租賃
    關係而占用系爭土地，足堪採信。
五、兩造間有無租賃關係存在（即原告是否繼受此一租賃關係）
    ﹖
    依民法債篇施行法第1條規定民法債編施行前發生之債，除
    本施行法有特別規定外，不適用民法債編之規定；其在修正
    施行前發生者，除本施行法有特別規定外，亦不適用修正施
    行後之規定。又同法第24條有關民法債編施行前所定之租賃
    契約，其效力及期限並未規定適用修正後之規定，又關於民
    法債篇修正係於88年，如前述被告與林黃圭間已存有租賃關
    係，其日期早在82年間，則此一系爭租賃關係既在88年前業
    已存在，則揆諸前揭說明即應適用修正前之規定，而依修正
    前之民法第425條既規定出租人於租賃物交付後，承租人占
    有中，縱將其所有權讓與第三人，其租賃契約，對於受讓人
    仍繼續存在；本件原告自承係於本院強制執行程序中買受取
    得系爭土地所有權，且如前述原告對於第三人甲○○於本件
    強制執行前即已承租而現實占有使用系爭土地一節亦知之甚
    稔，即原告取得所有權前被告就系爭土地已存有租賃關係，
    從而原告應繼受此一租賃關係甚明，則被告抗辯兩造間仍存
    有租賃關係存在一節，堪信為實在。
六、被告占用系爭土地有無正當權源﹖得否請求不當得利﹖
    本件如前述兩造間就系爭土地既有租賃關係存在，則被告占
    有使用系爭土地即有正當占有之權源為有權占有，則原告主
    張被告無權占用系爭土地云云，尚無足採，因而原告主張被
    告無權占有並受有不當得利，請求返還系爭土地及賠償相當
    於不當得利之損害金，尚屬無據，無足採信。
七、綜據上述，原告依所有權及不當得利之法律關係請求確認兩
    造間之租賃關係不存在，被告應返還系爭7筆土地，及自93
    年9月20日起至交還土地之日止，按月給付24,330元損害金
    ，即無理由，應予駁回。
八、結論：本件原告之訴為無理由，依民事訴訟法第78條，判決
    如主文。
中　  華　  民　    國　　94　　年　  4　   月 　6　  日
                                  民事第一庭
                                      法　官　羅心芳
正本係照原本作成。
如對判決上訴，須於判決送達後廿日內向本院提出上訴狀，其未
表明上訴理由者，應於提出上訴後二十日內向本院補提理由書狀
（均須按他造當事人之人數附繕本）。
                                      書記官　林碧珠
中　　華　　民　　國　　94　　年　4　　月    6　　日
